臺灣高等法院臺中分院刑事判決　　94年度上訴字第2170號
上　訴　人
即　被　告　 丑○○
　　　　　　　　　　　號
選任辯護人　 陳呈雲律師
上　訴　人
即　被　告 　卯○○
　　　　　　 乙○○
上列二人共同
選任辯護人　 張慶宗律師
上　訴　人
即　被　告　 庚○○　男　24.
　　　　　　　　　　身分證統一.
　　　　　　　　　　住台中市○.
　　　　　　　　　　　樓之二(.
選任辯護人　 張志隆律師
上　訴　人
即　被　告　 丁○○　男　25.
　　　　　　　　　　身分證統一.
　　　　　　　　　　住台中市○.
　　　　　　　　　　　弄二號
　　　　　　　　　　（另案羈押於台灣台中看守所）
選任辯護人　王文聖律師
　　　　　　張慶宗律師
上列上訴人因擄人勒贖等案件，不服臺灣臺中地方法院92年度重
訴字第2816號中華民國94年9月12日第一審判決〈起訴案號：臺
灣臺中地方法院檢察署92年度偵字第3251號，暨就被告丁○○部
分追加起訴（同署93年度偵字第9583號〉，提起上訴，本院判決
如下：
    主  文
原判決除第一項中關於庚○○持有可發射子彈具有殺傷力之改造
手槍部分外均撤銷。
庚○○意圖為自己不法之所有，結夥三人以上，攜帶兇器，以強
暴至使不能抗拒，而取他人之物，處有期徒刑捌年陸月；扣案之
仿BE RETTA廠92FS型半自動手槍製造之玩具手槍換裝土造金屬槍
管而成之改造手槍壹支（含彈匣壹個，槍枝管制編號：00000000
00）沒收。又共同強盜而擄人勒贖，處有期徒刑拾貳年。
丑○○、卯○○意圖為自己不法之所有，結夥三人以上，攜帶兇
器，以強暴至使不能抗拒，而取他人之物，各處有期徒刑柒年陸
月；扣案之仿BE RETTA廠92FS型半自動手槍製造之玩具手槍換裝
土造金屬槍管而成之改造手槍壹支（含彈匣壹個，槍枝管制編號
：0000000000）沒收。又共同強盜而擄人勒贖，各處有期徒刑拾
壹年。各應執行有期徒刑拾柒年陸月；扣案之仿BERETTA廠92FS
型半自動手槍製造之玩具手槍換裝土造金屬槍管而成之改造手槍
壹支（含彈匣壹個，槍枝管制編號：0000000000）沒收。
丁○○意圖為自己不法之所有，結夥三人以上，攜帶兇器，以強
暴至使不能抗拒，而取他人之物，累犯，處有期徒刑捌年；扣案
之仿BE RETTA廠92FS型半自動手槍製造之玩具手槍換裝土造金屬
槍管而成之改造手槍壹支（含彈匣壹個，槍枝管制編號：000000
0000）沒收。又共同強盜而擄人勒贖，累犯，處有期徒刑拾壹年
陸月。應執行有期徒刑拾捌年；扣案之仿BERETTA廠92FS型半自
動手槍製造之玩具手槍換裝土造金屬槍管而成之改造手槍壹支（
含彈匣壹個，槍枝管制編號：0000000000）沒收。
乙○○共同強盜而擄人勒贖，處有期徒刑拾壹年。
其他上訴（即庚○○持有可發射子彈具有殺傷力之改造手槍部分
部分）駁回。庚○○撤銷改判部分與上訴駁回部分所處之刑，應
執行有期徒刑貳拾年；併科罰金新台幣貳拾萬元，罰金如易服勞
役，以罰金總額與陸個月之日數比例折算。扣案之仿BERETTA廠
92FS型半自動手槍製造之玩具手槍換裝土造金屬槍管而成之改造
手槍壹支（含彈匣壹個，槍枝管制編號：0000000000）沒收。
      事   實
一、庚○○（綽號「爬代」）明知未經許可，不得持有槍砲彈藥
    刀械管制條例所管制之槍枝、彈藥，竟於民國（下同）91年
    中某日，在台中市○○路附近，自其不詳姓名年籍綽號「小
    牛」之友人處，取得具有殺傷力之改造仿貝瑞塔廠92FS型半
    自動手槍1支（含彈匣1個，槍枝管制編號：0000000000）及
    制式子彈3顆（其中彈底標記ACP 97 9MM LUGER、WIN 9MM
    LUGER、AD 79各1顆），並將該槍枝、彈藥放置在其位於臺
    中市○區○○路23號3樓7室之住處置放，而非法持有上開具
    有殺傷力之槍枝及子彈。
二、丁○○（綽號「小仔」）於90年間曾因違反槍砲彈藥刀械管
    制條例案件，經台灣台中地方法院判處有期徒刑6月，併科
    罰金新台幣（下同）5萬元確定，甫於90年10月25日執行完
    畢。緣庚○○曾在臺中市○○街206號之處所，與癸○○（
    綽號「阿文」）等人聚賭，庚○○因賭輸50萬元，惟因沒有
    現金而簽帳。嗣庚○○雖曾託友人轉交50萬元予癸○○，惟
    亦恐癸○○拒絕其再至上開處所賭博，乃於92年1月15日6時
    許，與姓名年籍不詳綽號「魯仔」之成年男子（下稱「魯仔
    」），由庚○○攜帶上開具有殺傷力之改造手槍、「魯仔」
    則攜帶1支疑似奧地利製90手槍（未扣案，無從認定是否有
    殺傷力），並夥同丁○○、卯○○（綽號「哥仔」）、丑○○等共5人，前往臺中市○○街206號之處所賭博，當時該場
    所正有癸○○、己○○及其他不詳數目之人，以俗稱「四支
    刀」之撲克牌方式聚賭。癸○○原不欲讓庚○○等人參與賭
    博，惟經與庚○○交涉後，乃同意庚○○及「魯仔」得各於
    20 萬元額度內參與賭博。不久，「魯仔」已賭輸達10餘萬
    元，亟欲翻本，乃要求癸○○讓其簽帳，惟為癸○○所拒絕
    ，詎「魯仔」竟因而惱羞成怒，取出其身上所攜帶之上開疑
    似奧地利製90手槍1支，指向在場之癸○○、己○○等人，
    並喝令「不要動，否則要開槍」等語，庚○○見狀，亦取出
    其攜帶於身上之具有殺傷力可供為兇器使用之前開仿貝瑞塔
    92改造手槍1支，亦指向癸○○、己○○等人喝令「不許動
    」；庚○○與「魯仔」及丁○○、卯○○、丑○○等人此時
    則共同基於意圖為自己不法所有之犯意聯絡，由庚○○及「
    魯仔」持槍控制在場之人，期間「魯仔」及丁○○並輪流出
    手毆打癸○○，以此強暴之方式，致使癸○○、己○○等人
    心生畏懼而不能抗拒，再由「魯仔」指示卯○○動手搜括賭
    桌上所有現金約20餘萬元得逞，丑○○則在旁把風、助勢。
    庚○○、「魯仔」、丁○○、卯○○、丑○○等人於劫取上
    開賭場之財物後，庚○○、卯○○、丑○○3人及「魯仔」
    、丁○○2人即分別駕駛2臺車輛離去，並在臺中市○○○路
    某巷內會合，於「魯仔」及丁○○2人清點所劫取之財物後
    ，由「魯仔」交付其中之5萬元予庚○○朋分，再由庚○○
    將其中之3萬元朋分予丑○○及卯○○各1萬5千元，庚○○
    分得2萬元，其餘款項則由「魯仔」及丁○○2人攜走。
三、庚○○、「魯仔」、丁○○於同年1月26日下午，在臺中市
    ○○路「上明園茶坊」內聊天，因認癸○○在外放話稱其等
    在上開賭場內輸了錢，還強盜賭場內現金80餘萬元，而與渠
    等前開實際劫取之金額不符，遂心生不滿，竟另起犯意，計
    劃綁架癸○○，欲要求癸○○將其中差額約60萬元補足。庚○○、「魯仔」、丁○○等3人計劃完畢後，即再度於同年1
    月28日0時許，邀約卯○○、丑○○、李健偉等3人，並告知
    卯○○、丑○○、乙○○3人有關要綁架癸○○及勒索贖款
    之計劃，卯○○、丑○○、乙○○3人當場即表示同意加入
    ，嗣庚○○、「魯仔」、丁○○、卯○○、丑○○、李健偉
    等6人即共同基於擄人勒贖之犯意聯絡，由丁○○駕駛車號
    不詳之ＳＡＶＲＩＮ廠牌黑色7人座休旅車乙輛搭載其他5人
    ，共同至癸○○位於臺中市○○街26號之住處附近埋伏守候
    。迄於當日凌晨4時許，庚○○等6人見癸○○駕駛車號Ｒ
    5-5125號自用小客車附載其女友子○○，正欲外出前往台中
    市○○○路附近訪友，庚○○等6人即駕駛前開休旅車跟蹤
    尾隨在後。庚○○等6人於同日5時30分許，跟蹤癸○○、子
    ○○至臺中市○○路與忠明南路口時，見癸○○先下車前往
    忠明南路附近訪友，而子○○獨自乘坐於車內右前座之際，
    庚○○、「魯仔」、丁○○、卯○○、丑○○、李健偉等6
    人見有機可乘，乃共同謀議欲連同子○○一起綁架，遂由庚○○指示丑○○、乙○○2人先擄走子○○，丑○○、乙○○即依庚○○之指示，隨即下車趨前強行進入子○○所在車
    輛之內，由丑○○坐上駕駛座控制車輛，乙○○則坐至右後
    座，並將車門鎖上，防止子○○逃跑，丑○○旋將該車輛開
    走，而以此方式剝奪子○○之行動自由。庚○○與「魯仔」
    、丁○○、卯○○等4人則繼續在現場旁埋伏等候，待癸○○再度返回前開停放車輛之位置，而正在找尋其車輛及子○○之行蹤時，即下車共同以強暴之方式將癸○○強押至上開
    ＳＡＶＲＩＮ廠牌黑色休旅車內，命癸○○先將頭低下，再
    以外套罩住癸○○之頭部，以此方式剝奪癸○○之行動自由
    。並由丁○○負責駕車駛車輛往臺中市大坑山區，庚○○、
    「魯仔」及卯○○則沿途輪流毆打癸○○之臉部、頭部、腹
    部、胸部，致癸○○受有右側頭皮擦傷 (0.5公分)、上唇擦
    傷 (1.5公分)、右胸挫傷 (3乘4公分)等傷害（傷害部分未
    據告訴），期間「魯仔」並揚言稱：因癸○○在外放話稱遭
    搶80萬元，須補足其中之差額60萬元，若癸○○今日不拿錢
    出來解決將予以殺害，並埋屍山中等語。庚○○、「魯仔」
    、丁○○、卯○○4人並以卯○○所有之0000000000號行動
    電話，與丑○○、乙○○2人以丑○○所持用之0000000000
    號行動電話相互聯絡。庚○○並以此聯絡方式，在電話中向
    子○○恫稱：「妳不想讓阿文回去嗎？妳不救他嗎？」，且
    刻意毆打癸○○，使子○○聽到癸○○被毆打之叫聲，而向
    子○○要脅須付出贖金以贖回癸○○，否則將見不到癸○○
    等語後，再讓癸○○與子○○通話，癸○○見對方人多勢眾
    ，更遭出言恫嚇及毆打，無力抗拒，乃要求子○○將其帳戶
    內所能領出之存款全部領出，以支付贖款。子○○因而心生
    畏懼，致使不能抗拒下，而表示願領款支付，乃由丑○○、
    乙○○押往位於臺中市○○○路之臺中市第二信用合作社五
    權分社，以金融卡從該社之提款機內分9次領取現金共20萬
    元（前2次各領3萬元，後7次各領2萬元），交予丑○○、乙○○2人；丑○○、乙○○2人猶嫌不足，再將子○○押往土
    地銀行之提款機續領提款，然因該金融卡每日僅能提20萬元
    之現金，致無法自該提款機內再提出現金，丑○○、乙○○
    2 人始未再要求子○○繼續提款。庚○○、卯○○、丁○○
    及「魯仔」於確認子○○僅能交付贖款20萬元後，猶不知足
    ，復要求癸○○、子○○須再拿出40萬元始能擺平此事，然
    因金融提款機最高每日限額提領20萬元之關係，子○○一時
    無法籌得所需之40萬元，乃商得庚○○等人之同意，要求癸○○須尋得保證人，以保證癸○○事後會將餘款40萬元交出
    。癸○○無奈之下，乃聯絡姓名年籍不詳綽號「小葉」之人
    為其作保。嗣庚○○等4人即與丑○○等2人相約在臺中市○○路、太原路附近會合後，丑○○等2人即將前開20萬元交
    予庚○○收執，惟庚○○猶嫌不足，再次向子○○表示須再
    拿40萬元始能擺平此事，惟子○○表示沒那麼多錢，並經子
    ○○與綽號「小葉」之人央求及協調後，庚○○方同意子○○再拿出10萬元擺平此事，並約定於當日晚間再度付款，庚○○同時再向癸○○、子○○揚言「如果再讓他們聽到有關
    此事的風聲，就沒這麼好講話，就算誰來講也沒用，一定讓
    你們更慘」等語後，始於當日上午8時許將癸○○、子○○
    釋回。癸○○、子○○被釋回後，旋即向警方報案，嗣經警
    循線於92年1月29日22時30分許，在臺中市○區○○路與綏
    遠路口，逕行逮捕庚○○、卯○○、丑○○、乙○○4人到
    案，並於翌日凌晨零時30分許，經庚○○同意而帶同警方至
    其位於臺中市○區○○路23號3樓7室住所，當場扣得庚○○
    所持有前開具殺傷力之改造仿92貝瑞塔手槍一支（含彈匣一
    個，槍枝管制標號：0000000000）、制式子彈3顆（彈底標
    記ACP 97 9MMLUGER、WIN 9MM LUGER、AD 79各1顆）及勒贖
    所得贓款2萬元（其中18萬元庚○○用以償還積欠友人之債
    務），暨丁○○因另案羈押於臺灣臺中看守所，經警於93年
    5 月18日前往借提查證，始悉上情。
四、案經癸○○、子○○訴由臺中市警察局第一分局報請臺灣臺
    中地方法院檢察署檢察官偵查起訴及經同署追加起訴。
    理  由
壹、證據能力方面：
一、按同案被告對於其他同案被告之案件而言，為被告以外之
  　第三人，本質上屬於證人，其他同案被告對其仍享有詰問
    權。因此對其他同案被告案件之審判而言，未使該同案被告
    立於證人之地位而為陳述，逕以依同案被告身分所為之陳述
    採為不利於其他被告之證據，自屬剝奪被告之憲法上所保障
    之刑事被告詰問證人之權利。惟法院若已使該同案被告立於
    證人之地位接受其他同案被告之詰問，則因同案被告業經以
    證人之身分於審判中具結陳述，並給予解釋或否認之機會，
    而其他同案被告亦經給予對該同案被告就此事項詰問之機會
    ，此時法官亦能目睹該同案被告陳述之情形，則同案被告先
    前在司法警察詢問時、檢察官偵查中或在審判外向法官所為
    之陳述，與審判不符時，其先前之陳述具有較可信之特別情
    況，且為證明犯罪事實存否所必要者，參諸刑事訴訟法第15
    9條之1、第159條之2及大法官會議釋字第582號解釋，並參
    考美國聯邦證據法第613條 (b)但書及日本刑事訴訟法第321
    條第1項第2、3款之立法例，亦得為證據。所謂「前後陳述
    不符」之要件，應就前後階段之陳述進行整體判斷，以決定
    其間是否具有實質性差異，惟無須針對全部陳述作比較，陳
    述之一部分有不符，亦屬之。而所謂「具有較可信之特別情
    況」之情形，亦應就前後陳述時之各種「外部情況」進行比
    較，以資決定何者外部情況具有可信性。若陳述係在特別可
    信之情況下所為，則虛偽陳述之危險性即不高，雖係審判外
    陳述，或未經被告為反對詰問、對質，仍得承認其有證據能
    力。至所稱「外部情況」之認定，例示如下：
     1、時間之間隔：陳述人先前陳述是在記憶猶新的情況下直
        接作成，一般與事實較相近，事後即可能因記憶減弱或
        變化，致有不清晰或陳述不符之現象發生。
     2、有意識的迴避：由於先前陳述時被告未在場，是陳述人
        直接面對詢問警員所為陳述較為坦然；事後可能因陳述
        人對被告有所顧忌或同情，因而在被告面前較不願陳述
        不利被告之事實。
     3、受外力干擾：陳述人單獨面對檢察事務官或司法警察（
        官）所為之陳述，程度上較少會受到來自被告方面強暴
        、脅迫、詐欺、利誘或收買等外力之影響，其陳述較趨
        於真實。若被告在庭或有其他成員參與旁聽時，陳述人
        可能會本能的作出迴避對被告不利之證述，或因不想生
        事招惹麻煩乃虛構事實或進而否認以前之供述而為陳述
        。
     4、事後串謀：證人對警察描述其所親身經歷之情形，因較
        無時間或動機去編造事實，客觀上亦較難認與被告間有
        勾串情事，其陳述具有較可信性。但事後因特殊關係，
        雙方可能因串謀、請託而統一口徑；或事後情況變化，
        兩者從原先敵對關係變成現在友好關係，抑或業已由中
        取得利益等情形，其陳述即易偏離事實而較不可信。
     5、警詢或檢察事務官偵查時，有無辯護人、代理人或親友
        在場：如有上開親誼之人在場，自可期待證人為自由從
        容之陳述，其證言之可信度自較高。
     6、警詢或檢察事務官所作之偵查筆錄記載是否完整：如上
        開筆錄對於犯罪之構成要件、犯罪態樣、加重減輕事由
        或起訴合法要件等事實或情況，均翔實記載完整，自可
        推定證人之陳述，與事實較為相近，而可信為真實。法
        院應斟酌上列因素綜合判斷，亦應細究陳述人之問答態
        度、表情與舉動之變化，此一要件係屬訴訟法事實之證
        明，以自由證明為已足，且應由主張此項證據之人證明
        。惟此僅係確定上開陳述有無證據能力而已，至該證據
        具有證據能力後，其證據力之強弱問題（指證明力），
        仍待法院綜合全辯論意旨及調查證據所得，依法認定之
        。
      本件被告庚○○於本院審理時，使其立於證人之地位具結
      陳述，並給予其解釋或否認之機會，且亦經給予被告丑○○、卯○○、丁○○、乙○○等4人及其選任辯護人、檢
      察官對證人庚○○詰問之機會，則證人庚○○先前以犯罪
      嫌疑人之身分，在司法警察詢問時、檢察官偵查中或在本
      件審判外向法官所為之陳述，與審判中不符時，因其先前
      之陳述距離案發時間較近，記憶較深刻清晰，且尚無心詳
      予考量供詞對自己或他人所生之利害關係，應與事實較為
      相合而具有較可信之特別情況，且為證明犯罪事實存否所
      必要者，揆諸上開說明，自得採為證據，並不侵害被告之
      對質詰問權，合先敘明。
二、按現行刑事訴訟法第287條之2規定「法院就被告本人之案件
    調查共同被告時，該共同被告準用有關人證之規定」，即共
    同被告對於其他共同被告之案件而言，為被告以外之第三人
    ，本質上屬於證人，為確保被告對證人之對質詰問權，證人
    於審判中，應依法定程序，到場具結陳述，並接受被告之詰
    問，其陳述始得作為認定被告犯罪事實之判斷依據。本件除
    被告庚○○部分外之其餘被告丑○○、卯○○、丁○○、乙○○等4人部分，固均應依前開規定準用證人之規定，惟被
    告庚○○、丑○○、卯○○、丁○○、乙○○等5人於本院
    96年5月16日審理時，本院業已給被告庚○○、丑○○、卯
    ○○、丁○○、乙○○等5人聲請對共同被告等人對質詰問
    之機會，惟其等均表示並無就共同被告等人互相之供證，有
    任何事項之詰問，且未請求以其他共同被告等人為證人並行
    詰問；故本院就被告庚○○、丑○○、卯○○、丁○○、乙○○等5人調查其他共同被告等人時之程序，已給被告庚○○、丑○○、卯○○、丁○○、乙○○等5人對質詰問之機
    會，應已符合前開規定之意旨，合先敘明。
三、按被告以外之人於審判外之陳述，雖不符刑事訴訟法第159
    條之1至第159條之4之規定，然經當事人於審判程序同意作
    為證據，法院審酌該言詞陳述作成時之情況，認為適當者，
    亦得為證據；當事人、代理人或辯護人於法院調查證據時，
    知有刑事訴訟法第159條第1項不得為證據之情形，而未於言
    詞辯論終結前聲明異議者，視為有前項之同意，刑事訴訟法
    第159條之5定有明文。查證人即被害人癸○○、子○○於警
    詢中所為之陳述固均為審判外之陳述而屬傳聞證據，惟原審
    及本院審理時，已依法定程序傳喚證人癸○○、子○○到場
    ，命其具結陳述，並使被告等人有與該證人對質及詰問之機
    會，已確保被告等人之對質詰問權，且被告等人就上開審判
    外之陳述，於原審及本院審理中均不爭執其證據能力，復未
    曾於言詞辯論終結前聲明異議，而本院審酌上開陳述作成時
    之情況，並無違法取證之瑕疵，認以之作為證據為適當，揆
    諸上開規定，上開證人癸○○、子○○於審判外之陳述，均
    有證據能力。至證人己○○於警訊中之陳述，被告之選任辯
    護人否認此審判外陳述之證據能力，依上開說明，自不具證
    據能力。
四、再按被告以外之人於偵查中向檢察官所為之陳述，除顯有不
    可信之情況外，得為證據，刑事訴訟法第159條之1第2項亦
    定有明文。本件證人丙○○、戊○○、甲○○於92年3月4日
    在偵查中向檢察官所為之陳述，及證人子○○於92年6月10
    日及證人癸○○於92年6月20日，分別在偵查中向檢察官所
    為之陳述，均已依法具結，本院查無顯不可信之情況，且被
    告及其辯護人就證人丙○○、戊○○、甲○○、子○○、癸○○此部分之證述，於原審及本院審理中均不爭執其證據能
    力，復未曾於言詞辯論終結前聲明異議，而本院審酌上開陳
    述作成時之情況，認證人丙○○、戊○○、甲○○、子○○
    、癸○○等人於偵查中之證述有證據能力。另證人己○○於
    92年6月20日在偵查中之證述，因未依法具結，違背刑事訴
    訟法之規定，此部分取得之證據，亦無證據能力。
貳、犯罪事實認定之理由及所憑證據：
一、犯罪事實一所示部分，業據上訴人即被告（下稱被告，以下
    其餘上訴人均同）庚○○於偵查（見偵字第3251號卷宗第
    92頁）、原審及本院審理中坦白承認，且扣案之改造手槍1
    枝 ( 含彈匣1個)及制式子彈3顆，經送請內政部警政署刑事
    警察局鑑定結果（鑑定方法：性能檢驗法、試射法），認：
    1、送鑑手槍1支 (含彈匣1個，槍枝管制編號：0000000000)
    ，係仿BERETTA廠92F S型半自動手槍製造之玩具手槍換裝土
    造金屬槍管而成之改造手槍，機械性能良好，可擊發適用之
    子彈，具殺傷力。2、送鑑子彈3顆均係口徑9MM之制式子彈
    (其中彈底標記ACP9 79MM LUGERU1顆；WIN 9MM LUGER1顆；
    AD 791顆)，均具殺傷力等情，有該局92年5月8日刑鑑字第
    0920025576號槍彈鑑定書1紙在卷可稽（見偵字第3251號卷
    宗第140頁至145頁），並有扣案之該槍枝、試射後之彈殼3
    顆及槍枝照片2張足資佐證，足徵被告庚○○此部份之自白
    與事實相符，堪予採信。從而，被告庚○○此部分之犯行，
    事證明確，洵堪認定。
二、犯罪事實二所示部分：訊據被告庚○○、丑○○、卯○○、
    丁○○等人固不否認於如前開犯罪事實二所示之時、地，與
    「魯仔」一同前往臺中市○○街206號之處所，與癸○○賭
    博，由被告庚○○持有前開具有殺傷力之改造仿貝瑞塔廠
    92FS 型半自動手槍1支及「魯仔」攜帶1支疑似奧地利製90
    手槍1支，並在賭桌上取走約20餘萬元之情事，惟均矢口否
    認有如前開犯罪事實二所示強盜之犯行；被告庚○○辯稱：
    其雖有在被害人癸○○之賭場亮槍示警，然實因被害人癸○○積欠綽號「阿寶」之寅○○60萬元之賭債，而寅○○委託
    其向被害人癸○○催討，當天伊是要向被害人癸○○追討此
    筆賭債；又當日係「魯仔」與癸○○對賭後，因資金不夠向
    癸○○借錢遭拒，惱羞成怒之後才拔槍出來，並由「魯仔」
    叫顧崇傑將賭桌上之賭注20餘萬元拿起來，伊僅是在現場幫
    助控制場面而已，且賭桌上的錢係「魯仔」的錢，並非癸○○所有，而「魯仔」於臨走之際亦對癸○○說明以此20餘萬
    元抵銷癸○○欠「阿寶」的前開賭債，伊並無任何不法所有
    之意圖，自不該當強盜罪之構成要件云云；被告丑○○辯稱
    ：犯案過程中持有槍枝者，係庚○○與「魯仔」，且在賭場
    持槍喝令不許動者係「魯仔」，並喝令卯○○當場收刮財物
    ，伊僅是陪同到場而已，並無參與任何行為，自非本件之共
    犯；又癸○○積欠綽號「阿寶」60萬元之賭債，當天庚○○
    等人是要向被害人癸○○追討此筆賭債，當場拿走的錢，既
    屬清償賭債之款項，即無不法所有之意圖，伊自不該當強盜
    罪云云；被告卯○○辯稱：伊與丁○○係隨同庚○○、「魯
    仔」前往賭場催討賭債，並無不法所有之意圖，且在「魯仔
    」與癸○○賭博過程中，伊並未在場，不知「魯仔」與癸○○發生何糾紛，直至「魯仔」叫伊進入賭場將賭桌上「魯仔
    」所輸款項搜刮時才進入，伊主觀上仍認係賭博糾紛，並無
    強盜之犯意云云；被告丁○○辯稱：伊與卯○○係隨同庚○○、「魯仔」前往賭場催討賭債，並無不法所有之意圖，且
    在「魯仔」與癸○○賭博過程中，伊並未在場，不知「魯仔
    」與癸○○發生何糾紛，直至「魯仔」叫卯○○進入賭場將
    賭桌上「魯仔」所輸款項搜刮時才進入，伊並未參與本件犯
    行，亦未分得任何款項，自非本件之共犯且主觀上認係賭債
    糾紛，並無任何不法所有之意圖云云；再被告卯○○、乙○○、丁○○等3人之選任辯護人稱：被告庚○○犯此次加重
    強盜罪嫌時，所持有之槍枝並無證據證明具有殺傷力云云。
    經查：
（一）前開犯罪事實二所示之事實，業據：(1)被害人即證人癸○○於警訊中證稱：「我於92年1月15日凌晨6時左右與一些
      朋友在台中市○○街206號處聚賭，當時強盜我們財物之
      嫌犯丑○○夥同綽號「巴打」即庚○○、魯仔、哥仔即卯
      ○○及另一名不詳姓名男子（指被告丁○○）共5人一同
      進入參加賭博，因魯仔輸光身上所帶的錢便要向我借錢，
      遭我拒絕因而懷恨在心，便拿出預藏身上之手槍，喝令我
      們不要動，否則要開槍射殺我們，丑○○等5人便將桌上
      及我們身上所有現金搶走，共約40萬元，揚長而去。」、
      「當時持槍脅迫我們是綽號巴打、魯仔另一名不詳姓名男
      子等3人。」、「當時丑○○在門外把風，綽號哥仔動手
      強盜我們身上現金。」、「經我當面指認於92年1月15日
      早上6時許，在臺中市○○街206號持槍強盜我們財物之人
      ，係由丑○○負責在門口把風，綽號「肉打」庚○○、魯
      仔及另一名不詳姓名男子（即被告丁○○）持槍控制在場
      人，而綽號哥仔卯○○則動手搜刮賭桌上及現場人身上所
      有現金等語。」（見偵字第9583號卷宗第40頁、第17頁）
      ；於偵查中證稱：「92年1月15日凌晨6點我在武昌路206
      號之茶藝館一樓包廂內打牌，後來魯仔輸錢說要再玩，我
      見他沒錢不想玩，他就翻臉把槍拿起來，並把桌上的錢拿
      走，當時拿槍的有魯仔、肉打、小仔，卯○○動手拿錢，
      丑○○當時站在旁邊，叫我們不要動。」、「與肉打無金
      錢往來，他有欠我與朋友李進章賭債五十萬元，他有說已
      還，但我未收到，是在賭場被搶前一、二週。在二年前沒
      有向他借過錢。」等語（見偵字第3251號卷宗第153至154
      頁）。(2)被害人即證人子○○於警訊中證稱：「當時丑○○在門口把風，肉打、魯仔及另一名不詳姓名男子持槍控
      制在場的人（約10人左右），另綽號哥仔則動手強盜賭桌
      上及在現場身上所有現金。」等語（見偵字第9583號卷宗
      第46頁）；於原審中證稱：「被告等要借錢，因他們之前
      有借過錢，這次被拒絕就亮槍了。」、「當日沒有聽到魯
      仔及被告等人，提到癸○○與阿寶的事情。」、「被綁當
      日沒有聽到癸○○與阿寶的事。」、「在被告等人搜括錢
      的時候，沒有說什麼。我最記得是癸○○與要借錢的人在
      對話，突然有人大聲起來，他們就亮槍，叫我們都站到旁
      邊不要動，之後桌面上的錢就都搜去。」等語（見原審卷
      宗第一宗第285、290、292、293頁）；(3)依證人癸○○、
      子○○前開證述之內容以觀，本件參與搶劫之人被告庚○○、丑○○、卯○○、丁○○及「魯仔」等5人，且當時
      並無被告等人向被害人癸○○催討債務之情事。
（二）被告庚○○於92年1月30日在警訊中供稱：我於92年1月15
      日早上6時左右，與丑○○、顧崇傑、及「魯仔」、丁○○（綽號「小仔」）等5人，由我及「魯仔」分持手槍前
      往台中市○○街206號賭博，因我及「魯仔」2人各輸十幾
      萬元，要向癸○○借錢遭拒，因此拔出手槍喝令「不要動
      」後，那時「魯仔」及丁○○有毆打癸○○，再由「魯仔
      」叫顧崇傑動手搜刮桌上的現金20餘萬元，丑○○在旁把
      風，得手後我們5人才一起離開。我們開車到進化北路的
      某巷內，由「魯仔」、丁○○清點搶來的錢，共有20餘萬
      元，「魯仔」拿5萬元給我，要我與丑○○、顧崇傑朋分
      ，我上車後分給丑○○、顧崇傑各1萬5千元，我則得2萬
      元等語（見偵字第3251號卷宗第17頁）。嗣於同日偵查中
      供稱：我於92年1月15日早上6時左右，與丑○○、顧崇傑
      、及「魯仔」、丁○○等5人，前往台中市○○街206號賭
      博，是丑○○帶我去的，我們5人一起進去，我及「魯仔
      」2人各輸十幾萬元，要向癸○○借錢遭拒，「魯仔」拔
      出手槍喝令其他在場人不要動，否則要開槍，我也拔槍叫
      大家不要動，隨即由「魯仔」叫顧崇傑動手搜刮桌上的現
      金21萬元後，我們5人就開車子離開。我們賭博之時並不
      是要搶錢，因為本案之前我曾在該賭場賭輸50萬元，我是
      簽帳但事後有歸還，因為癸○○知道我通緝中，如果輸太
      多再簽帳，可能會收不到錢，因此拒絕我在該賭場賭博，
      我當天原本想持槍到該賭場鬧場，我有對癸○○說為何不
      讓我賭，我簽帳也有還，他說今天場子老闆不是他，一下
      子又說他只佔一半的股份而已，藉詞推託，最後他只同意
      讓我賭20萬元，超過的金額不能簽帳，最後我與「魯仔」
      各輸十幾萬元，我們要簽帳，癸○○拒絕我們簽帳，當時
      「魯仔」就生氣拿出手槍並翻倒賭桌，我才拿出手槍，3
      、4分鐘後，「魯仔」說錢通通拿走，便將桌上現金全部
      拿走。「魯仔」叫顧崇傑拿賭桌上的現金，我持槍在旁；
      離開後「魯仔」、丁○○坐同一台車，錢是「魯仔」拿走
      ，我及丑○○、顧崇傑3人坐另一台車，會合後「魯仔」
      拿錢出來數約21萬元到23萬元之間，「魯仔」拿5萬元給
      我朋分給同一台車的丑○○、顧崇傑，其他的由「魯仔」
      及丁○○拿走等語（見偵字第3251號卷宗第89頁至93頁）
      ；於92年6月19日在偵查中供稱：槍是丁○○拿去，丁○○打完癸○○後，「魯仔」把槍拿過去。當天是「魯仔」
      輸錢之後要求繼續賭，但癸○○贏錢不想再賭，「魯仔」
      說之前輸錢都有還，今天竟不讓我翻本，就打癸○○，當
      天桌上的錢大都是「魯仔」輸的，我們把錢拿走後，「魯
      仔」有向癸○○說「你點點看，錢若有少，可以來向我要
      」，「魯仔」只是要拿回他輸的錢；癸○○原欠我60萬元
      ，是向我借錢開三百暢飲，我之前曾去那場子輸了50幾萬
      ，我已請他另一朋友交給他了。我在二年前借癸○○60
      萬元，並無簽任何單據、票據；是在事發前十幾天在那邊
      賭輸50幾萬元，在發生事情前一禮拜還錢給他的等語（見
      偵字第3251號卷宗第149頁至151頁）；於原審審理中供述
      ：「、、、我到偵查中就已經說出是癸○○欠我錢，我們
      拿槍出來的原因，是因為我們跟癸○○發生口角，跟搶錢
      沒有關係，我們沒有帶走癸○○的錢，我們帶走的錢是我
      們自己帶去還沒有輸掉的錢。」、「我們全部是拿到20幾
      萬元，全部的錢都是魯仔的錢，因為魯仔在賭場的時候跟
      我借錢，所以他才給我5萬元，他是先把欠我的錢給我，
      我欠魯仔的部份，我叫魯仔跟癸○○拿，魯仔在賭場拿走
      的錢，都是他還沒有輸完的錢，、、、。」、「我們在庭
      的人都有參與。」、「因為癸○○主動跟我聯絡說他還有
      欠阿寶的錢，說阿寶這件事情他知道，他要還我這筆錢，
      這是在我擄他之前的事情、、、。」等語（見原審卷宗第
      二宗第78至80頁）；依被告庚○○前開供述內容過程及辯
      詞以觀，其於警訊中並未提及有關被害人癸○○有積欠其
      債務之情事；嗣先於偵查中改稱：被害人癸○○在二年前
      向其借60萬元，開設三百暢飲云云；再於偵查、原審及本
      院審理中均改稱：因被害人癸○○積欠「阿寶」60萬元之
      賭債，「阿寶」委託伊向被害人癸○○催討該筆債務云云
      ；其前後之供述有前後不一致及矛盾之情形，故其此部分
      所供述是否可採，已有疑義？
（三）被告丑○○於92年1月30日在警訊中供稱：我於92年1月15
      日早上6時左右，與庚○○、卯○○及魯仔、丁○○等5人
      ，一起前往台中市○○街206號賭博，因庚○○及綽號魯
      仔2 人各輸10幾萬元，而要向癸○○借錢遭拒，因此，魯
      仔才臨時起意要搶錢，便拔出手槍朝在場人癸○○等人喝
      令「不要動，否則要開槍」我見狀，便站在一旁，庚○○
      亦從身上拔出一把槍指著在場的人警告說「不要動」，致
      使在場人癸○○等人心生畏懼、不敢反抗之下，接著魯仔
      便叫哥仔卯○○動手搜刮桌上的現金20餘萬元（事後得知
      ），得手後，我們5人才一同離開。沒有事先計畫，是魯
      仔臨時起意要搶錢，而我及庚○○（筆錄誤載為丑○○）
      、卯○○及丁○○等人才臨時附議一起強盜財物的。庚○○及魯仔2人各持一把手槍，總共2把手槍。搶完錢後，我
      們便開車到進化北路的某巷子內，由魯仔及丁○○及庚○○3人在車上，做什麼事我不清楚（當時我及卯○○2人在
      我所駕駛之車上），庚○○下車後就拿給我及卯○○各1
      萬5千元，之後便下車離開了等語（見偵字第9583號卷宗
      第31頁至32頁）；嗣於92年1月30日偵訊時供稱：92年1月
      15日賭到一半魯仔要跟阿文借錢，但他拒絕，魯仔並把槍
      拿出來叫大家不要動，不要再賭了，庚○○也跟著拿槍出
      來說不要賭了等語（見偵字第3251號卷宗第95頁）。
（四）被告卯○○於92年1月30日在警訊中供稱：我於92年1月15
      日早上6時左右，與丑○○、庚○○及魯仔、丁○○等5人
      ，分持手槍前往台中市○○街206號賭博，因庚○○及魯
      仔2人各輸10幾萬元，而要向阿文癸○○借錢遭拒，因此
      ，魯仔才臨時起意要搶錢，便拔出手槍朝在場人癸○○等
      人喝令「不要動，否則要開槍」，我當時站在一旁，而庚○○亦從身上拔出一把槍指著在場的人警告說「不要動」
      ，致使在場人癸○○等人心生畏懼、不敢反抗之下，接著
      魯仔便叫我動手搜刮桌上的現金20餘萬元，得手後，我們
      5人才一同離開。沒有事先計畫，是魯仔臨時起意要搶錢
      ，而我及丑○○、庚○○及丁○○等人才臨時附議一起強
      盜財物的。庚○○及魯仔2人各持一把手槍，總共2把手槍
      。那時魯仔及小仔2人有輪流毆打癸○○，可能是交換打
      人時，癸○○及子○○等人認錯了，真正只有2把槍。
    　搶完錢後，我們便開車到進化北路的某巷子內，由魯仔及
　　　丁○○及庚○○3人清點搶來的錢（當時我及丑○○二人
      在車上），事後才得知共搶得20餘萬元，魯仔拿5萬元給
      庚○○，要庚○○給我及丑○○3人朋分，庚○○上車後
      ，就分給我及丑○○各1萬5千元，庚○○則得到2萬元等
      語（見偵字第第9583號卷宗第34至35頁）；嗣於同日偵訊
      時供稱：收了錢我交給魯仔，他有拿5萬元給庚○○，叫
      他包紅包給我及丑○○等語（見偵字第第3251號卷宗第95
      頁）
（五）被告丁○○於警訊時供稱：我於92年1月15日早上6時左右
      ，與朋友庚○○、丑○○、卯○○及綽號魯仔等5人，一
      起前往台中市○○街206號賭博，魯仔不知何原因，便拔
　  　出手槍朝在場人癸○○等人喝令「不要動，否則要開槍」
　　　，庚○○見狀，亦從身上拔出一把槍指著在場人警告說「
      不要動」，致使在場人癸○○心生畏懼、不敢反抗之下，
      接著，魯仔便叫卯○○動手搜括賭桌上的現金共計20餘萬
      元，而丑○○則在旁把風，得手後，我們5人才一同離開
      。庚○○及魯仔2人各持一把槍，總共2把槍等語（見偵字
      第9583號卷宗第12頁）；嗣於偵查中供稱：因為魯仔輸錢
      ，賭場的老闆癸○○不讓他玩，魯仔與庚○○當場就各拿
      一把槍出來，魯仔持槍比著癸○○，之後就對癸○○拳打
      腳踢，我向前去搶下他的槍，他們有在打阿文，我才將槍
      還給他，之後他將槍收起來。魯仔叫卯○○說把我的錢拿
      走等語（見偵字第9583號卷宗第96頁）。於原審準備程序
      中供稱：92年1月15日那天是我們陪「魯仔」去被害人癸○○的賭場賭博，後來他們兩人因為被害人癸○○不讓「
      魯仔」賭博而發生口角，我們有揍他，當日拿走的錢，都
      是魯仔拿去放在賭桌上的錢，那天我沒有帶槍等語（見原
      審判宗第二宗第51頁）。
（六）經核被告庚○○、丑○○、顧崇傑、丁○○前開警訊及偵
      查之初所為之供述內容大致相符，且與被害人即證人癸○○、子○○所證述之情形相符；本院經比對前開供述及證
      述之內容以觀認：
    (1)被告丑○○確實有分得搶劫之款項15000元之事實，業據
      其供述在卷，且被告丑○○確實附議參與該次搶劫，並在
      該賭場內為把風之行為，亦據被害人即證人癸○○、子○○證述在卷，且經同案被告庚○○、顧崇傑、丁○○等人
      供述在卷；可見被告丑○○於搶劫之時有參與把風之行為
      ，事後並有朋分贓款所得，堪認其確實有參與本件犯行無
      疑。雖被告丑○○於原審及本院審理中，均否認有參與搶
      劫現場把風之行為，及事後有分得贓款，應屬卸責之詞，
      洵不足採。
    (2)被告丁○○於原審及本院審理中均否認有參與本件犯行，
      且否認有分贓之事實，惟查：被告丁○○確有參與本件犯
      罪行為，業據被害人即證人癸○○、子○○證述在卷，且
      被告丁○○確實附議參與該次搶劫，並將「魯仔」之槍枝
      拿過去，出手毆打癸○○，又被告丁○○與其他共犯等5
      人，搶劫賭場之財物後，由同案被告庚○○、卯○○、丑
      ○○3人及「魯仔」被告丁○○2人分別駕駛2臺車輛離去
      ，並約臺中市○○○路某巷內會合後，於「魯仔」及被告
      丁○○2人清點所劫取之財物後，由「魯仔」交付其中之5
      萬元予被告庚○○，再由庚○○將其中之3萬元朋分予丑
      ○○及卯○○各1萬5千元，庚○○分得2萬元，其餘款項
      則由「魯仔」及丁○○2人攜走之事實，亦經同案被告亦
      據同案被告庚○○、丑○○、顧崇傑供述在卷。可見被告
      丁○○在現場時曾持槍毆打被害人癸○○，並與其餘共同
      被告一起離開，並另約定會合之地點清點所劫得之財物，
      再與其他同案被告坐地分贓之事實經過以觀，可見被告丁○○亦有參與本件之犯行無訛。故被告丁○○否認參與本
      件犯行，亦屬事後卸責之詞，亦無足採信。
    (3)雖被害人即證人癸○○、子○○證述搶劫當時共有3支槍
      ，即除被告庚○○、「魯仔」持槍外，被告丁○○亦另持
      1支槍等語；然查，被害人癸○○及證人子○○被搶劫時
      ，當場情況很混亂，且在當時緊張之情況下，其2人是否
      能看清楚現場所有狀況，尚非無疑？況被告丁○○亦不否
      認有將「魯仔」所持有之槍枝拿下，而曾經持有過該槍枝
      ，且被告丁○○確曾持該槍枝對被害人癸○○為毆打之行
      為，已如前述，因此，在現場曾經持有過槍枝之人共有3
      人，所以證人即被害人癸○○、子○○是否因此誤認現場
      有3枝槍存在，亦非無可能。此外，本件被告等人自警訊
      之初起至本院審理之過程中，均無人供述有第3支槍存在
      之事實，而本院亦查無有第3支槍之情事，故本院審酌上
      情，認被害人證人即被害人癸○○、子○○有誤認之可能
      性存在，故認定本件供犯罪之槍枝應是2支，而非3支。
    (4)本件被害人即證人癸○○於警訊時原稱被告等人當場所劫
      走之財物，包過桌上及在場之人身上之財物共約40萬元，
      嗣於原審中又改稱被告等人所搶劫之財物僅是賭桌上的錢
      ，其當時共帶20萬元參與賭博，並非所有的錢都放在伊身
      上，有部分放在其女友子○○之身上，伊被搜刮的部分是
      10幾萬元，且有其他賭客包括己○○在內的錢，也被搜刮
      全部約40幾萬元等語（見原審卷宗93年3月23日審判筆錄
      ）。惟查，本件被害人癸○○所被搶劫之款項僅10幾萬元
      而已，且當時其餘賭客擺在賭桌上之金額究為多少，並無
      證據足以供本院查證，尚難認被害人癸○○證述之被搶金
      額為40萬元為真正之數額，故本件除被害人癸○○被搶劫
      之金錢外，尚有其他不詳姓名之賭客擺在賭桌上的錢，合
      計約20餘萬元一併遭被告等人劫走；因此，被害人癸○○
      此部分證述被搶劫40餘萬元之證據既有不足，應做有利被
      告等人之認定，而以被告等人所供述搜刮20幾萬元為認定
      之依據。
    (5)本件被告等人雖是搜刮賭桌上之財物，然賭桌上之金錢於
      賭客下注之際，該下注之金額即已脫離該賭客之持有，故
      已下注之金錢已非屬「魯仔」或其他賭客所有，而是由最
      後贏得之人取得該次所有之下注金額，因此，「魯仔」在
      實行搶劫之前，所輸掉之款項既已由他人取得，所有權已
      非屬「魯仔」，又該次下注在決定勝負以前，該下注之金
      錢「魯仔」也已失所有權；況證人癸○○於本院95年7 月
      12日時證述：本來「魯仔」不跟的話，桌上的錢就是我的
      （即該次贏錢的人是證人癸○○），而「魯仔」竟夥同被
      告等人將賭桌上之金錢予以搜刮，被告等人與「魯仔」仍
      有不法所有之意圖甚明。故被告庚○○、丑○○、顧崇傑
      、丁○○等人辯稱，「魯仔」僅取走其原先已下注或賭輸
      之錢，並無不法所有之意圖云云，尚非可採。
    (6)至證人丙○○、戊○○、甲○○於偵查中雖證述：當時有
      見到被告庚○○因向被害人癸○○討賭債，才發生糾紛之
      事云云；另證人丙○○、辛○○於本院審理中就此亦為相
      同證述部分。經查，證人丙○○、戊○○、甲○○於偵查
      中之證述，並未說明有關「魯仔」因簽帳之事與癸○○起
      衝突部分，而3位證人不約而同僅提及被告庚○○催討賭
      債部分，時與當天發生糾紛經過不合，且此證述之內容與
      被告等人前開證述之情形不符；又證人丙○○、辛○○於
      本院審理中證述時，距離本件發生之時間已有4年之久，
      其等對當時發生之細節部分，猶能清晰描述，此與一般人
      之記憶而言，應有可疑之處？且此4位證人所證述之內容
      ，復與被害人即證人癸○○、子○○證述之內容也有不同
      ，本院認被告等人於警偵訊之初，當時與犯罪事實發生之
      時間較為接近，此部分之供述較接近事實之真相，而為可
      信。至證人丙○○、戊○○、甲○○、辛○○之證詞容有
      偏袒、迴護之處，為本院所不採。
    (7)被告庚○○辯稱證人寅○○有委託其向被害人癸○○催討
      60萬元之賭債，並於賭場時有向被害人癸○○催討一事，
      已有可議之處，理由詳如前述；本院則基於下列之理由及
      證據認定被告庚○○與被害人癸○○間並無所謂60萬元之
      債務糾紛存在。
    被告庚○○倘與被害人癸○○間有所謂60萬元之債務關係
      存在，則其於警訊及偵查之初，為何均為提及此事項？又
      被告庚○○雖事後於偵查中供述被害人癸○○在二年前曾
      向伊借60萬元，開三百暢飲云云，惟此事實為被害人癸○○所否認，而被告庚○○至今均未提出此部分之證據，供
      本院審酌。又於偵查、原審及本院審理中改稱係寅○○委
      託其向被害人癸○○催討60萬賭債元云云，前後供述反覆
      不一，其供述之憑信性已難令人採信。
    當天被告庚○○與其他被告等人原本是要進入參與賭博，
      並非為討債而來，正當「魯仔」輸錢要簽帳，癸○○拒絕
      讓其簽帳，「魯仔」才生氣拿出手槍並翻倒賭桌，與被告
      等人開始搶劫賭桌上之財物，顯見發生之糾紛是因為當日
      賭博簽帳之原因所引起之糾紛，與所謂催討賭債無關。且
      被害人癸○○當日倘有受被告庚○○向其催討所謂積欠寅
      ○○賭債之事，則被害人癸○○為何於警、偵訊中，均未
      提及此事？更進而表示並未欠被告庚○○任何債務？
    被告庚○○、「魯仔」、丁○○、卯○○、丑○○等人於
      劫取上開賭場之財物後，在臺中市○○○路某巷內會合，
      由「魯仔」交付其中之5萬元予庚○○，再由庚○○將其
      中之3萬元朋分予丑○○及卯○○各1萬5千元，被告庚○○分得2萬元，其餘款項則由「魯仔」及被告丁○○2人攜
      走。倘該搶劫之財物係抵償被害人癸○○積欠寅○○之賭
      債，則此筆款項應由受託人之被告庚○○取走才合理，惟
      該款項卻由「魯仔」取走，再由「魯仔」將其中之5萬元
      交與被告庚○○朋分與同案被告丑○○、卯○○？如係債
      款則何須朋分款項？而被告庚○○又為何要朋分款項與被
      告卯○○、丑○○？更可見該筆款項應是搶劫而來，所以
      才朋分其他參與之被告等人，餘款則全部由「魯仔」及被
      告丁○○2人攜走。
    被告庚○○一再稱「魯仔」僅是取走賭桌上原由「魯仔」
      下注而屬於「魯仔」之賭資，另又稱「魯仔」所拿走之財
      物是抵償被害人癸○○積欠寅○○之債務，二者間實互為
      矛盾。
    證人寅○○於本院審理中固到庭證稱：其曾於91年底委託
      被告庚○○向被害人癸○○催討所欠之賭債60萬元云云（
      見本院卷宗第二卷第192頁至195頁）；然本院審酌證人寅
      ○○於該日作證時，已距離所謂委託被告庚○○催討賭債
      之時有4年多，然其就有關委託之時間、地點、參與之人
      、拆帳之方式等細節方面之證述，均與被告庚○○所述之
      內容高度一致，此依一般人之記憶而言，實有可疑之處？
      又被告庚○○於偵查中曾供稱：在發生本件案件之前一個
      禮拜，將所欠被害人潘鄭昌之賭債50萬元還清等語（見偵
      字第3251號卷宗第151頁）。倘被告庚○○有受證人寅○○所託向被害人潘鄭昌催討賭債，則其受託之時為91年年
      底，當時尚未發生被告庚○○積欠及償還被害人癸○○50
      萬元賭債之事，而92年1月間發生被告庚○○積欠被害人
      潘鄭昌50萬元賭債之事，則此時被告庚○○僅需以證人寅
      ○○所託催討之賭債直接與其欠被害人癸○○之賭債抵銷
      ，並將其原要償還被害人癸○○之賭債直接交予證人寅○○即可，焉須自行償還後再向被害人癸○○催討？
    依被告庚○○之供述其受託催討債務之對價為30萬元（即
      賭債60萬元之一半）云云，然依後述之犯罪事實三所述，
      被告庚○○僅自被害人子○○處取得20萬元，再加上經協
      調後要被害人癸○○再提出之10萬元，總共僅為30萬元，
      此所得僅足應交付予證人寅○○之部分款項而已，被告庚○○將無任何所得，此與常情更不相符。且證人子○○於
      警偵訊及原審中均證稱，不知癸○○有積欠「阿寶」賭債
      或聽聞此事，倘被告等人確係催討癸○○積欠「阿寶」之
      賭債，則當時之被害人子○○為何不知情？
    被告等人因認被害人癸○○在外放話稱其等在上開賭場內
      輸了錢，還強盜賭場內現金80餘萬元，而與渠等前開實際
      劫取之金額不符，遂心生不滿，竟計劃綁架癸○○，欲要
      求被害人癸○○將其中差額約60萬元補足之事實，業據被
      告庚○○、丁○○於警訊中供述明確，此等事由係經其等
      供出後，承辦之警員使知發生本件犯罪之原因，而將之記
      載於筆錄，倘非有此事，被告庚○○、丁○○2人為何如
      作如此供述？
    雖證人癸○○就伊與被告庚○○之間有無債務糾紛，另於
      原審及本院審理中改稱：伊在「阿寶」那裡賭博輸4、50
      萬元，伊叫「阿寶」先算好再跟伊收；我們與魯仔在賭博
      ，他桌上己經沒有錢，他要向我借我不借他，他說我欠阿
      寶的錢，他要用阿寶的錢相抵，叫我還給他，我不要，我
      說那是阿寶的與你無關，後來他就翻臉，就說這回不算就
      將錢拿走云云。惟查；證人子○○於警偵訊及原審審理中
      均證述，當場沒有聽到或不知道有關癸○○欠「阿寶」賭
      債之事，而證人癸○○於警詢、偵訊時，則從無提及雙方
      間有何債務糾紛存在。而按被告以外之人於檢察事務官、
      司法警察官或司法警察調查中所為之陳述，與審判中不符
      時，其先前之陳述較具有可信之特別狀況，且為證明犯罪
      事實存否所必要者，得為證據，刑事訴訟法第159條之2定
      有明文。經查；證人癸○○於警詢及偵訊中並無提及被告
      庚○○、丑○○、卯○○、丁○○等4人在92年1月15日係
      來討債的，而其所證述當日「魯仔」和被告庚○○都有輸
      錢，「魯仔」輸1、20萬元，要求簽帳，為伊所拒絕等情
      ，並與證人子○○證述相符，且證人癸○○於偵查中及原
      審法院93年3月23日審理時再次肯認其於警、偵訊時之供
      述內容為真實，有各該筆錄在卷可考。即被告庚○○、丑
      ○○、卯○○於92年1月30日警詢、偵訊（見偵字第3251
      號卷第16至28頁、第88至96頁）、被告丁○○於93年5月
      18日警詢時（見聲字第33號卷第7至9頁），亦均從無提及
      有任何債務糾紛事宜，而一致供稱：92年1月15日渠等係
      因庚○○及綽號「魯仔」之人賭輸10幾萬元，要向癸○○
      借錢遭拒，於是掏槍喝令當時在場之人不要動，而庚○○
      見狀亦隨同拔槍，其他被告丑○○、卯○○、丁○○則臨
      時附議一起強盜財物等語。參以被告庚○○在92年3月4日
      偵訊時，始提及癸○○欠伊約60萬元賭債（見偵字第3251
      號卷第118頁），迄至同年6月19日偵訊時，又改稱：癸○○欠伊60萬元，是向伊借錢開「300暢飲」，是2年前拿到
      他公司給他並無任何單據、票據云云（見偵字第3251號卷
      第150至151頁）。顯見被告庚○○對於伊與被害人癸○○
      之間究竟有何債務糾紛，該債務與「阿寶」是否有關，前
      後供述已不一致，尚難盡信。參以被告庚○○並於原審法
      院審理期日自承：「我後來找癸○○，跟他說既然欠我錢
      ，就要承認，要不然我會被關死，所以他才承認欠我錢，
      癸○○說他欠『阿寶』那筆錢是應該給我的」（見原審卷
      宗第(二)宗第81頁）。而證人癸○○於93年6月24日原審法
      院審理時係由臺中市警察局第一分局偵查員黃凱慶陪同而
      來，員警黃凱慶並當庭表示證人癸○○本來不敢出庭，希
      望作證的時候，被告等人可以不在場等語（見原審卷宗第
      (一)宗第281頁）。依此觀之，被告庚○○當係於本件查獲
      以後，為避免受刑事之追訴，始向證人癸○○表示：既然
      癸○○欠「阿寶」的錢應該要給庚○○，就要承認雙方間
      是債務糾紛等語。因此證人癸○○於原審及本院審理期日
      所為有利於被告庚○○等人之證述，亦係受被告庚○○以
      上揭情詞央求，且伊心中餘悸猶存所致，是以證人癸○○
      於警詢、偵訊時之前開陳述，較為可信。
（七）本件被告庚○○已於警訊中供稱：我犯強盜罪所持有之槍
      枝，即為查獲之槍枝等語（見偵字第3251號卷宗第18頁至
      19頁），依前開說明，足認該次強盜罪被告庚○○所持有
      之槍枝，確實具有殺傷力無疑，因此，被告卯○○、乙○○、丁○○等3人之選任辯護人稱：被告庚○○犯此次加
      重強盜罪嫌時，所持有之槍枝並無證據證明具有殺傷力云
      云，亦無可採。
（八）本件於共犯「魯仔」及被告庚○○2人，分別持槍控制現
      場時，被告丁○○猶持「魯仔」所攜帶之槍枝出手毆打被
      害人癸○○，被告卯○○並下手搜刮賭桌上之財物，被告
      丑○○則在現場為把風之行為，顯見被告等人均有犯意之
      連絡，且在控制現場後猶各自分擔部分之行為，足認被告
      等人對於搶劫及持槍之事實，均知之甚明，且均在渠等犯
      意連絡之內無疑。
（九）綜上所述，被告等4人辯稱：當日所拿取的都是「魯仔」
      自己的錢，並無強盜他人財物之犯行，及被告庚○○係以
      被害人癸○○積欠寅○○之賭債抵償，均無不法所有之意
      圖云云，被告丑○○另辯稱伊並無把風行為云云，被告丁○○辯稱未參與本件任何行為云云，均無可採。堪認於搶
      劫當天被告庚○○、丁○○、卯○○、丑○○及「魯仔」
      等5人，確係基於共同犯意之連絡，由被告庚○○、「魯
      仔」2人先分別持槍控制現場後，由「魯仔」及被告丁○○輪流出手毆打被害人癸○○，被告丑○○則負責把風，
      致使在場之癸○○等人心生畏懼，而於不能抗拒之情形下
      ，由「魯仔」指示被告顧崇傑搜刮賭桌上之財物，而該賭
      桌上之財物既非被告等人或「魯仔」所有，被告等人實有
      不法所有之意圖甚明；故被告庚○○、丁○○、卯○○、
      丑○○等人及「魯仔」間，既有不法所有意圖之連絡及行
      為之分擔，其等此部份犯行事證明確，應予依法論科。
三、犯罪事實三所示部分：訊據被告庚○○、丑○○、卯○○、
    乙○○、丁○○等人固不否認於如前開犯罪事實三所示之時
    、地，渠等與「魯仔」等6人，於臺中市○○路與忠明南路
    口時，由庚○○指示丑○○、乙○○2人先下車強行進入子
    ○○所在車輛之內，由丑○○坐上駕駛座控制車輛，乙○○
    則坐至右後座，並將車門鎖上，丑○○將該車輛開走，而以
    此方式剝奪子○○之行動自由。再由庚○○與「魯仔」、丁○○、卯○○等4人下車共同以強暴之方式將癸○○強押至
    上開ＳＡＶＲＩＮ廠牌黑色休旅車內，以此方式剝奪癸○○
    之行動自由。並由丁○○負責駕車駛車輛往臺中市大坑山區
    ，庚○○、「魯仔」及卯○○則沿途輪流毆打癸○○之臉部
    、頭部、腹部、胸部，致癸○○受有右側頭皮擦傷 (0.5公
    分)、上唇擦傷 (1.5公分)、右胸挫傷 (3乘4公分)等傷害，
    期間「魯仔」並揚言稱：若癸○○今日不拿錢出來解決將予
    以殺害，並埋屍山中等語。庚○○、「魯仔」、丁○○、卯
    ○○4人並以卯○○所有之0000000000號行動電話，與丑○○、乙○○2人以丑○○所持用之0000000000號行動電話相
    互聯絡。庚○○並以此聯絡方式，由子○○與癸○○通話，
    癸○○要求子○○將其帳戶內所能領出之存款全部領出，子
    ○○表示願領款支付，乃由丑○○、乙○○陪同至臺中市○○○路之臺中市第二信用合作社五權分社，以金融卡自提款
    機中分9次領取現金共20萬元後，交予丑○○、乙○○2人；
    嗣庚○○等4人即與丑○○等2人相約在臺中市○○路、太原
    路附近會合後，丑○○等2人即將前開20萬元交予庚○○收
    執，始於當日上午8時許將癸○○、子○○釋回之事實。惟
    其等均矢口否認有強盜、擄人勒贖之犯行；被告庚○○辯稱
    ：其於92年1月28日將被害人癸○○帶走，是癸○○欠「阿
    寶」賭債60萬元，「阿寶」委託伊向癸○○催討，然當時子
    ○○剛好正在車上，伊並無綁走子○○之意思，僅是偶然中
    控制其行動自由而已，並因要子○○代償癸○○所欠前開之
    賭債，才控制子○○之行動自由，其主觀上並無擄走子○○
    之犯意；又伊擄走癸○○係因催討前開賭債之關係，並無不
    法所有之意圖，故本件至多僅成立強制罪或妨害自由罪而已
    。被告丑○○辯稱：92年1月28日當天伊僅是應被告庚○○
    之邀去向癸○○討債而已，並無不法所有之意圖，此與擄人
    勒贖罪之成立有間；又子○○是自願上車與伊等前去領款，
    伊並沒有強押她云云。被告卯○○未於最後言詞辯論其日到
    場，惟據其以前到庭辯稱：本件是應被告庚○○之請求，才
    將癸○○擄走，縱使癸○○未積欠被告庚○○任何債務，然
    伊主觀上是以討債之意思參與本件犯行，應無不法所有之意
    圖；因此伊等擄走癸○○、子○○其意乃在催討前開賭債，
    並非押人而取贖，至多僅成立妨害自由罪或恐嚇取財罪而已
    云云；被告丁○○辯稱：伊僅是與庚○○等人向癸○○催討
    所欠之賭債，主觀上並無擄人勒贖之犯意，至多僅成立妨害
    自由罪云云；被告乙○○辯稱：當天伊僅是應被告庚○○之
    邀去向癸○○討債而已，並無不法所有之意圖，此與擄人勒
    贖罪之成立有間；又子○○是自願上車與伊等前去領款，伊
    並沒有強押她，至多僅成立妨害自由罪或恐嚇取財罪而已云
    云。經查：
（一）被害人即證人癸○○於警、偵訊及原審、本院審理中證述
      ：於92年1月28日凌晨4點左右伊與女友子○○兩人駕駛一
      輛R5-5125自華中街家中出門，當到達本市○○○路、公
      益路口處時伊將車停於路旁，獨自一人下車到朋友住處（
      忠明南路上）拿東西，子○○留在駕駛座右座車內，當伊
      要返回車內時便發覺汽車與子○○均不見了，正當以電話
      連絡子○○之際，便遭到綽號魯仔、庚○○、顧崇傑3人
      強押到一輛裕隆廠牌黑色休旅車內，駕駛為丁○○、顧崇
      傑坐於前右座、庚○○乘坐於右後座、魯仔乘坐於左後座
      ，伊則被挾持乘坐於後座中間位置，他們沿路毆打我臉部
      、頭部、腹部、胸部，並命我頭朝下方，將一件外套套在
      我頭上，一路行駛到不知名山上，叫伊向可以求救之人求
      救交付贖金現金60萬元，我才會被釋放，他們便打電話給
      子○○要他到提款機領錢交給他們，那時伊才知道子○○
      也被他們捉住控制著，他們一直叫伊催子○○拿錢來贖伊
      ，否則要將伊槍殺埋在山上。他們藉口說：外面謠傳15日
      凌晨強盜伊財物搶得80萬元，是伊放話說謊，所以今天是
      要來向伊拿不足的錢，向伊報復。最後討價還價後約定贖
      金是60萬元，但子○○只交20萬元贖金給他們，他們還要
      40 萬元，伊跟他們說現在真的沒有錢，他們便要我找一
      個他們信任的人來當保證人，伊便找一位綽號小葉來當保
      人，並要在今天晚上再來拿10萬元會主動跟我們連絡，他
      們才於本日八時許將伊等釋放等語。被害人即證人子○○
      於警、偵訊及原審中證述：92年1月28日伊與男朋友癸○○駕駛R5-5125號自小客車載伊前往台中市○○○路、公
　    益路口，癸○○獨自下車訪友，伊在車上等候時，突然，
      有2個人衝上車控制伊的行動自由，丑○○坐在駕駛座，
      乙○○坐在右後座，並以手壓住中控鎖，防止伊逃跑，接
      著便在台中市區一帶亂逛，在車上他們便以行動電話與另
      庚○○等人互相連絡，伊才知道庚○○等人已綁住癸○○
      並控制他的行動自由，接著，庚○○等人即在電話中逼問
      伊阿文的錢放在那裡及有多少錢，伊回答說：「我不知道
      」，庚○○等人就一邊毆打癸○○，一邊在電話中恐嚇伊
      說：「你不想讓阿文回去嗎？你不救他了嗎？」，並一直
      讓伊聽毆打癸○○的聲音，伊心生畏懼的說「我要救呀！
      」，庚○○等人就讓伊跟癸○○講電話，癸○○只好對伊
      說「你那邊能領多少就領給他們。」，伊在不能抗拒下只
      能順從，丑○○等2人就開車載伊前往台中市○○○路之
      台中第二信用合作社五權分社提款機分9次提款共20萬元
      ，直到該提款機不能再提領現金，丑○○又開車載伊到土
      地銀行的提款機要再提款，但一直不能提款，他們才放棄
      讓伊再提款，之後，便將車停放在臺中市○○路、太原路
      附近，因嫌錢不夠，便要伊再拿出40萬元來擺平，並要癸○○找人來保他，保證癸○○會將錢拿出來，最後，癸○○就找了小葉來替他作保，於是在台中市○○路、太原路
      附近，經伊央求與小葉協調後，庚○○同意伊拿10萬元擺
      平此事，並限伊等今日晚上交錢，並撂下狠話說「如果再
      讓他們聽到有關此事的風聲，就沒這麼好講話，就算誰來
      講也沒用，一定要讓你們很慘」等語後，才將伊及癸○○
      釋放。他們藉口說，外面謠傳15日凌晨強盜伊等財物搶得
      80萬元，是伊等亂放話說謊，所以今天是要來向伊拿不足
      的錢，向伊報復等語。經核被害人即證人癸○○、子○○
      證述之事實經過相符合，堪認其2人所證述之內容非虛。
（二）被害人癸○○因被剝奪行動自由中遭毆打而受有右側頭皮
      擦傷 (0.5公分)、上唇擦傷 (1.5公分)、右胸挫傷 (3乘4
      公分)等傷害之事實，有行政院衛生署臺中醫院驗傷診斷
      書1紙附卷可稽（見偵字卷宗第3251號第59頁）；又被害
      人子○○於92年1月28日向臺中市第二信用合作社五權分
      社自動櫃員機中分9次領取現金共20萬元（前2次各領3萬
      元，後7次各領2萬元）及以該社金融卡提領現金，每次最
      高金額為3萬元，每日最高限額為20萬元，且因受每日提
      領最高金額之限制，致當日無法再從台灣土地銀行所設之
      自動櫃員機中提領出現金之事實，亦有金融卡影本1件、
      臺中市第二信用合作社自動櫃員機交易明細表9紙及存摺
      類清檔名細查詢明細頁1紙、台灣土地銀行自動櫃員機存
      戶交易明細表1紙等可資佐證（見偵字卷宗第3251號第54
      頁至57頁、本院卷宗第二宗第96頁）。而被害人癸○○、
      子○○等2人為被告等人押上車後，有關被告等人及被害
      人等人所坐車輛之乘車位置，也有經被告等人簽名及按指
      印之成員位置圖2紙存卷可憑（見偵字卷宗第3251號第52
      頁至53頁）。本院經核上開證據所顯示之事實，正與證人
      癸○○、子○○2人所證述之事實經過相符，顯見其2人所
      為證詞具有相當之憑信性，而堪與採信。
（三）況被告庚○○於警詢時即供陳：「是我及『魯仔』、丁○○3人於92年1月26日下午，在臺中市○○路『上明園茶坊
      』聊天時，聽到外面有人傳說癸○○說我們輸了錢還搶了
      80多萬元，我們聽了很不高興，便共同提議要綁架癸○○
      及子○○2人，叫他們把不足的60萬元吐出來。計劃後，
      於92年1月28日0時許，我又邀約丑○○、卯○○、乙○○
      3 人，在車上告訴他3人要綁架癸○○、子○○勒索贖款
      的計劃」、「我於92年1月26日下午，邀約魯仔、丁○○
      、丑○○、卯○○、乙○○等人，在車上告訴要綁架癸○○、子○○及勒索贖款的計劃，經他們同意」等語（見偵
      字第3251號卷第17至18頁、聲字第33號卷第5至6頁）；被
      告卯○○則於警詢時供陳：「我起先不知道庚○○要去綁
      架癸○○、子○○及勒索贖款，庚○○只告訴我要綁癸○○、子○○討錢，叫我跟他去，我就跟著他們一起去，直
      到綁架癸○○、子○○2人後，我才知道庚○○他們是要
      擄人勒贖，基於義氣，才與庚○○他們一起錯下去」等語
      （見偵字第3251號卷第24頁背面）；被告乙○○則於警詢
      時供陳：「92年1月28日5時30分左右，庚○○叫丑○○及
      我先擄走子○○並控制行動自由，由丑○○上車開車、我
      上車按中控鎖」等語（見偵字第3251號卷第27頁）。且於
      同年月日檢察官偵訊時，被告庚○○、丑○○、乙○○、
      卯○○等人亦自承渠等於警詢時所製作筆錄之內容均實在
      （見偵字第3251號卷第93、96頁）等情，有各該筆錄在卷
      可考。堪認被告等人前開所述之內容與被害人癸○○、子
      ○○證述之應過相符。
（四）被告庚○○於92年1月28日當天並非向被害人癸○○催討
      癸○○積欠寅○○之60萬元賭債，且證人癸○○於原審及
      本院證述有關被告等人當天係向其催討前開賭債之證述，
      本院認均與事實不符，為本院所不採，理由已詳如前述。
      堪認被告等人所辯渠等並無不法所有之意圖云云，均屬事
      後避就之詞，尚難採信。
（五）被害人子○○於深夜之時，獨處在自用小客車內，而突遭
      被告丑○○、乙○○2人侵入車內，並由被告丑○○坐上
      駕駛座控制車輛，被告乙○○則坐至右後座，並將車門鎖
      上，防止子○○逃跑，而由被告丑○○將該車輛開走，並
      載被害人在台中市區內亂逛，不讓被害人子○○下車，並
      載被害人子○○至臺中市第二信用合作社五權分社及台灣
      土地銀行所設之自動櫃員機領款之事實經過而言。一般之
      女子於深夜遇此突發之狀況，內心恐懼必屬當然，且被告
      丑○○、乙○○2人又限制被害人子○○下車，自屬已達
      剝奪被害人子○○行動自由之程度。被告丑○○、乙○○
      2 人辯稱被害人子○○是自願上車，伊等並沒有強押她云
      云，顯不足採。
（六）依前開被害人子○○所述，其是為被告丑○○、乙○○2
      人剝奪行動自由當中，接聽到被告庚○○等人所打來之電
      話，被告庚○○在電話中向子○○恫稱：「妳不想讓阿文
      回去嗎？妳不救他嗎？」，且刻意毆打癸○○，使子○○
      聽到癸○○被毆打之叫聲，而向子○○要脅須付出贖金以
      贖回癸○○，否則將見不到癸○○等語，被害人子○○於
      此情況下，為了被害人癸○○及其個人之身體、生命、自
      由能安全不要繼續受到危害，始應被告庚○○等人之要脅
      ，同意與被告丑○○、乙○○2人前去自動櫃員機領款，
      已如前述，堪認被害人子○○當時係受到脅迫，在無法抗
      拒之情況下，始同意與被告丑○○、乙○○2人前去領款
      ；因此，被告丑○○、乙○○2人辯稱被害人子○○是自
      願與取等前去領款，顯與事實不符，並不可採信。
（七）再者，若被告庚○○等5人之本意，僅在為「阿寶」出面
      討債，大可與癸○○直接相約見面，以商談該債務之清償
      時間及具體之清償方式，而無須大費周章，於深夜驅車至
      癸○○住處外守候、跟蹤，並指示被告丑○○、乙○○先
      強押證人子○○並控制其行動自由，其再與其他被告埋伏
      強押證人癸○○，嗣後並要被告丑○○、乙○○押子○○
      前往金融機構領款得手後，始釋放癸○○及子○○？顯見
      其情節已與一般催討債務之情形有異。又上開被告5人，
      均已明確認知其分別擄走癸○○及子○○後，其目的係在
      要求子○○籌措款項支付贖款後，始將被害人癸○○、子
      ○○釋放，且渠等對於自己在本件擄人勒贖犯行中所分擔
      之角色亦甚為了解，故被告等5人辯稱當日僅係去討債云
      云，被告丁○○、卯○○、丑○○、乙○○等人辯稱不知
      係擄人勒贖云云，當認係飾卸推諉之語，委不可採。
（八）綜上所述，被告庚○○、卯○○、乙○○、丁○○、丑○○各項辯解，均無足取。渠等5人共犯上開擄人勒贖犯行
      ，事證明確，皆堪認定，應依法論科。
參、論罪科刑之理由：
一、查刑法於94年2月2日修正公布，並於被告行為後之95年7 月
    1日施行，而如附表所示之條文業經修正。按行為後法律有
    變更者，適用行為時之法律，但行為後之法律有利於行為人
    者，適用最有利於行為人之法律，修正後刑法第2條第1項定
    有明文。此條規定係規範行為後法律變更所生新舊法律比較
    適用之準據法，本身尚無新舊法比較之問題，於新法施行後
    ，應一律適用新法第2條第1項之規定，為「從舊從輕」之比
    較。再按本次法律變更，比較時應就罪刑有關之共犯、未遂
    犯、想像競合犯、牽連犯、連續犯、結合犯，以及累犯加重
    、自首減輕暨其他法定加減原因（如身分加減）與加減例等
    一切情形，綜其全部罪刑之結果而為比較，惟比較之結果，
    新舊法處罰之輕重相同者，及刑法第59條之規定，為法院就
    酌減審認標準見解之明文化，非屬法律之變更，即無刑法第
    2條第1項規定之適用，應依一般法律適用原則，適用裁判時
    法（最高法院95年11月7日第21次刑事庭會議95年刑議字第6
    號決議參照）。查此次刑法第28條、47條、55條（想像競合
    犯）規定之內容，固有修正，惟分別比較新、舊法結果，對
    被告等人之法律效果並無不同，即無刑法第2條第1項規定之
    適用，皆應依裁判時法即新法論處；其餘第33條第5款、第
    55 條（牽連犯）、第42條第3項、51條第5款、第38條，亦
    有修正，惟修正後之規定並非有利於被告等人，應適用修正
    前之相關規定；其比較理由及結果均詳如附表所示，先予敘
    明。
二、論罪科刑部分：
（一）被告庚○○部分：
  (1)被告庚○○未經許可，持有改造手槍及制式子彈部分。因被
    告行為後，槍砲彈藥刀械管制條例業經修正於94年1月26日
    公布，並自同年月28日起生效，修正前第11條之規定於修正
    後刪除，且將原第11條第4項：「未經許可，持有、寄藏或
    意圖販賣而陳列第一項所列槍砲者，處一年以上七年以下有
    期徒刑，併科新台幣七百萬元以下罰金」之規定，修正為第
    8 條第4項：「未經許可，持有、寄藏或意圖販賣而陳列第
    一項所列槍枝者，處三年以上十年以下有期徒刑，併科新台
    幣七百萬元以下罰金」，經予比較後，以舊法之規定較有利
    於被告庚○○，是被告庚○○此部份所犯，應依刑法第2條
    第1項前段規定，按修正前槍砲彈藥刀械管制條例第11條第4
    項之規定論科。故核被告庚○○就上開犯罪事實欄一部份所
    為，分別係犯修正前槍砲彈藥刀械管制條例第11條第4項、
    第12條第4項之未經許可持有可發射子彈具有殺傷力之改造
    手槍罪及未經許可持有子彈罪。被告庚○○以一持有行為同
    時觸犯前開2罪，為想像競合犯，應依刑法第55條前段之規
    定，從一重論以未經許可，持有可發射子彈具有殺傷力之改
    造手槍罪處斷。
  (2)按刑法上之兇器，其種類並無限制，凡客觀上對於人之生命
    、身體、安全構成威脅，具有危險性之兇器均屬之，且只須
    行為時攜帶此種具有危險性之兇器已足，並不以攜帶之初有
    行兇之意圖為必要 (最高法院79年臺上字第5253號判例參照
    )，被告庚○○於犯罪時所持之改造手槍依社會通念，在客
    觀上足以對於人之生命、身體、安全構成威脅，顯為具有危
    險性之兇器無訛。核被告庚○○就犯罪事實欄二部分所為，
    係犯刑法第330條第1項之結夥3人以上，攜帶兇器強盜罪、
    修正前槍砲彈藥刀械管制條例第11條第4項之未經許可持有
    可發射子彈具有殺傷力之改造手槍罪。其加重強盜行為同時
    侵害數人之財產法益，為想像競合犯，應從一重處斷。又被
    告庚○○與被告卯○○、丁○○、丑○○暨姓名年籍不詳綽
    號「魯仔」之成年男子間，就此部分犯行，均有犯意之聯絡
    及行為分擔，皆為共同正犯。被告庚○○以一個持槍強盜行
    為同時觸犯前開2罪，為想像競合犯，應依刑法第55條前段
    之規定，從一重論之刑法第330條第1項之結夥3人以上，攜
    帶兇器強盜罪處斷。至公訴人固認被告庚○○所犯前開犯罪
    事實一所示之非法持有槍、彈及加重強盜犯行間，有方法結
    果之牽連關係，屬牽連犯，應從一重之加重強盜罪處斷；惟
    按未經許可持有槍、彈罪，其持有之繼續，為行為之繼續，
    至持有行為終了時，均論為一罪，不得割裂。若以之犯他罪
    ，兩罪間之關係如何，端視其開始持有之原因為斷，如早已
    非法持有槍、彈，後另起意犯罪，或意圖犯甲罪而持有槍、
    彈，卻持以犯乙罪，均應以數罪併罰論處；如因意圖犯某罪
    而持有槍、彈，後果以之犯該罪，兩罪間始有牽連犯之適用
    。最高法院90年台上字第3270號判例、93年度2810、28 52
    、3038號判決可資參照。次按意圖犯罪而無故持有手槍及子
    彈，固可認係意圖供犯罪而持有，其持有槍、彈與犯特定之
    罪之間，有方法結果之牽連關係，應依刑法第55條之規定，
    從一重之罪處斷。但如持有之初，並無犯特定之罪之意圖，
    而係於無故持有行為繼續中，因某種原因之介入，始持以犯
    罪，其為犯特定之罪而持有之行為，乃為單純持有繼續犯之
    一部份，不容割裂而另論以一意圖供犯罪而持有罪，更不得
    因其事後持以犯罪，而追溯至其原單純持有部分，合併論以
    一個意圖供犯罪之用而持有罪，故其持有手槍與嗣後所犯特
    定犯罪之間，並無牽連關係，應分論併罰（最高法院91年度
    臺上字第5484號判決要旨參照）。本件被告庚○○於前開犯
    罪事實一所示之持有扣案槍枝及子彈之初，並無犯本件加重
    強盜罪之意圖，係於無故持有行為繼續中，因與被害人癸○○發生口角，始另行決意為前開事實欄二所述之加重強盜犯
    行，被告庚○○所犯前開犯罪事實一所示之非法持有槍、彈
    與前開犯罪事實二所示之持槍搶劫之加重強盜罪間，為犯意
    各別且行為互殊之二罪，應予分論罰之，公訴人認應論以牽
    連犯，與前揭最高法院判決意旨未合，容有違誤，併此敘明
    。另公訴人認被告庚○○持槍強盜行為時，亦同時持有具有
    殺傷力之子彈，此部分應成立槍砲彈藥刀械管制條例第12條
    第4項之未經許可持有子彈罪部分；惟查，本件並無證據證
    明被告庚○○於為前開加重強盜之犯行時，亦有攜帶子彈，
    此部分之犯行既無法證明，原應為無罪之諭知，惟公訴人認
    被告庚○○此部分之犯行與持槍及強盜之行為間，有裁判上
    一罪之關係，爰不另為無罪之諭知，並此說明。
  (3)按擄人勒贖罪，係以意圖勒贖而擄人為構成要件，其犯罪之
    方法行為係將被害人置於行為人實力支配下，予以脅迫，其
    犯罪之目的行為，係向被害人或其關係人勒索財物，因此擄
    人勒贖罪本質上為妨害自由與強盜之結合，在形式上則為妨
    害自由與恐嚇罪之結合，擄人勒贖行為一經實現，犯罪即屬
    既遂，在被害人之自由回復以前，其犯罪行為均在繼續進行
    中，在犯罪行為終了前，若基於擄人勒贖單一或概括犯意，
    先後向被害人或其關係人不法取得財物之多數行為，理論上
    雖均吸收於擄人勒贖之犯罪中，而應論以擄人勒贖一罪。惟
    刑法第332條第2項第3款之強盜而擄人勒贖罪，係將強盜與
    擄人勒贖兩個獨立之罪名相結合成一新罪名，並科以較重之
    刑，其情節亦較單一擄人勒贖或強盜為重，行為人於擄人勒
    贖行為繼續中，如若另有強盜被害人財物之犯意，而該強盜
    行為與所犯之擄人勒贖犯行，復有密切關聯性時，即應成立
    刑法第332條第2項第3款強盜而擄人勒贖之結合犯，至於其
    強盜之犯意，無論係起於擄人勒贖之初，抑或萌生於擄人勒
    贖行為實施中，均不影響該結合犯罪之成立。最高法院91
    年12月6日91年台上字第6979號判決意旨參照（原審判決所
    引述之最高法院81年度第3次刑事庭會議決議，業經最高法
    院92年2月25日第3次刑庭會議決議不再供參考。）。是核被
    告庚○○犯罪事實欄三所為擄走被害人癸○○及子○○並為
    勒贖之行為，係基於擄人勒贖之犯意，利用同一時、地先後
    分別擄走被害人癸○○、子○○2人，並將被害人癸○○及
    子○○分別置於實力支配之下，其等行為已構成擄人勒贖之
    既遂犯；又於擄人勒贖之過程繼續中，強押被害人子○○前
    往取款，已達到令被害人子○○不能抗拒，而提領贖款交付
    之程度，依上開說明，被害人子○○於擄人勒贖行為繼續中
    ，另遭強盜財物，而該強盜行為與所犯之擄人勒贖犯行，復
    有密切關聯性時，此部分即應成立刑法第332條第2項第3款
    強盜而擄人勒贖之結合犯。被告庚○○與同案被告卯○○、
    丑○○、乙○○、丁○○及姓名年籍不詳綽號「魯仔」之成
    年男子間，就此部分犯行，有犯意之聯絡及行為之分擔，皆
    為共同正犯。被告庚○○所犯刑法第347條第1項之意圖勒贖
    而擄人罪（指被害人癸○○部分）與刑法第332條第2項第3
    款強盜而擄人勒贖之結合犯（指被害人子○○部分）間，有
    方法、目的之牽連關係，應依修正前之刑法第55條牽連犯之
    規定，從一重之刑法第332條第2項第3款強盜而擄人勒贖之
    結合犯處斷。至公訴人認被告庚○○與同案被告卯○○、丑
    ○○、乙○○、丁○○及綽號「魯仔」等人間，就強押被害
    人子○○前往取款之犯行，係犯刑法第304條第1項之強制罪
    ，其起訴法條尚有未洽，應予變更。
  (4)被告庚○○前開所犯未經許可，持有可發射子彈具有殺傷力
    之改造手槍罪、加重強盜罪及強盜而擄人勒贖之結合犯3罪
    間，犯意各別，行為互殊，應予分論併罰。
（二）被告卯○○、丑○○、丁○○、乙○○部分：
  (1)被告卯○○、丑○○、丁○○就犯罪事實欄二部分：因被告
    等人行為後，槍砲彈藥刀械管制條例業經修正於94年1月26
    日公布，並自同年月28日起生效，修正前第11條之規定於修
    正後刪除，且將原第11條第4項：「未經許可，持有、寄藏
    或意圖販賣而陳列第一項所列槍砲者，處一年以上七年以下
    有期徒刑，併科新台幣七百萬元以下罰金」之規定，修正為
    第8條第4項：「未經許可，持有、寄藏或意圖販賣而陳列第
    一項所列槍枝者，處三年以上十年以下有期徒刑，併科新台
    幣七百萬元以下罰金」，經予比較後，以舊法之規定較有利
    於被告卯○○、丑○○、丁○○等3人，是被告卯○○、丑
    ○○、丁○○等3人此部份所犯，應依刑法第2條第1項前段
    規定，按修正前槍砲彈藥刀械管制條例第11條第4項之規定
    論科。故核被告卯○○、丑○○、丁○○等3人分別均係犯
    刑法第330條第1項之結夥3人以上，攜帶兇器強盜罪、修正
    前槍砲彈藥刀械管制條例第11條第4項之未經許可持有可發
    射子彈具有殺傷力之改造手槍罪。被告卯○○、丑○○、丁○○等3人加重強盜行為同時侵害數人之法益，均為想像競
    合犯，均應從一重處斷。又被告卯○○、丁○○、丑○○與
    被告庚○○及真實姓名年籍不詳綽號「魯仔」之成年男子間
    ，就此部分犯行，均有犯意之聯絡及行為分擔，皆為共同正
    犯。被告卯○○、丑○○、丁○○等3人以一個持槍強盜行
    為同時觸犯前開2罪，為想像競合犯，應依刑法第55條前段
    之規定，從一重論之刑法第330條第1項之結夥3人以上，攜
    帶兇器強盜罪處斷。又被告丁○○於90年間曾因違反槍砲彈
    藥刀械管制條例案件，經台灣台中地方法院判處有期徒刑6
    月，併科罰金新台幣（下同）5萬元確定，甫於90年10月25
    日執行完畢。此有台灣高等法院被告前案紀錄表1紙在卷可
    稽，其餘前開有期徒刑執行完畢後，5年以內再故意犯本件
    有期徒刑以上之罪，應論以累犯，並依刑法第47條第1項之
    規定加重其刑。另公訴人認被告庚○○持槍強盜行為時，亦
    同時持有具有殺傷力之子彈，此部分被告卯○○、丑○○、
    丁○○等人亦應成立槍砲彈藥刀械管制條例第12條第4項之
    未經許可持有子彈罪部分；惟查，本件並無證據證明被告庚○○於為前開加重強盜之犯行時，亦有攜帶子彈，此部分之
    犯行既無法證明，原應為無罪之諭知，惟公訴人認被告卯○○、丑○○、丁○○此部分之犯行與持槍及強盜之行為間，
    有裁判上一罪之關係，爰不另為無罪之諭知，並此說明。
  (2)核被告卯○○、丑○○、丁○○、乙○○就犯罪事實欄三部
    分所為，依前開所述，均應成立刑法第347條第1項之意圖勒
    贖而擄人罪（指被害人癸○○部分）與同法第332條第2項第
    3款強盜而擄人勒贖之結合犯（指被害人子○○部分）之罪
    ；被告卯○○、丑○○、乙○○、丁○○及同案被告庚○○
    、姓名年籍不詳綽號「魯仔」之成年男子間，就此部分犯行
    ，有犯意之聯絡及行為之分擔，皆為共同正犯。被告卯○○
    、丑○○、乙○○、丁○○所犯刑法第347條第1項之意圖勒
    贖而擄人罪（指被害人癸○○部分）與同法第332條第2項第
    3款強盜而擄人勒贖之結合犯（指被害人子○○部分）間，
    有方法、目的之牽連關係，應依修正前之刑法第55條牽連犯
    之規定，從一重之刑法第332條第2項第3款強盜而擄人勒贖
    之結合犯處斷。至公訴人認被告卯○○、丑○○、乙○○、
    丁○○及與同案被告庚○○、綽號「魯仔」等人間，就強押
    被害人子○○前往取款之犯行，係犯刑法第304條第1項之強
    制罪，其起訴法條尚有未洽，應予變更。被告丁○○係構成
    累犯，已如前述，並依刑法第47條第1項之規定加重其刑。
  (3)被告卯○○、丑○○、丁○○前開所犯加重強盜罪及強盜而
    擄人勒贖之結合犯2罪間，犯意各別，行為互殊，應予分論
    併罰。
三、原審認被告庚○○、卯○○、丑○○、乙○○、丁○○等人
    所犯前開犯罪事實所示二、三之犯罪行為罪證明確，予以論
    罪科刑，固非無據，惟原審判決此部分有下列不當之處：（
    一）認定被告庚○○、卯○○、丑○○、乙○○、丁○○等
    人於92年1月26日計畫之始，即有一併綁架被害人癸○○、
    子○○等2人之意，此部分事實認定有違誤；（二）就綁架
    被害人子○○部分應成立刑法第332條第2項第3款強盜而擄
    人勒贖之結合犯，而竟論以刑法第347條第1項之意圖勒贖而
    擄人罪；（三）就綁架被害人癸○○、子○○等2人之行為
    認係成立想像競合犯；（四）就被告丁○○應構成累犯部分
    ，未依法宣告，並加重其刑。（五）有關刑法修正部分未及
    予以比較，亦失允當；（六）就被告庚○○、卯○○、丑○○、丁○○等人所為如犯罪事實二所示部分，未同時認定尚
    應成立修正前槍砲彈藥刀械管制條例第11條第4項之未經許
    可持有可發射子彈具有殺傷力之改造手槍罪；又被告庚○○
    、「魯仔」等人持槍指向在場之被害人癸○○等人，並由「
    魯仔」及被告丁○○輪流出手毆打被害人癸○○之行為，已
    發生立即之危害，應認定已達到強暴之階段，並非僅屬脅迫
    之程度而已。被告庚○○、卯○○、丑○○、乙○○、丁○○等人提起上訴，否認有前開犯罪事實所示二、三之犯罪行
    為，雖無足取，惟原審判決既有上開可議之處，自屬無可維
    持，應由本院將此部分連同定應執行部分予以撤銷改判。爰
    審酌被告庚○○年輕力壯，不思以正當手段賺取財物，而以
    強盜或擄人勒贖之方式，圖思賺得財富；被告卯○○、丁○○、丑○○、乙○○明知被告庚○○及綽號「魯仔」之人所
    為係加重強盜及擄人勒贖、強盜而擄人勒贖之結合犯之犯罪
    行為，猶執意參與其中，助長犯罪，不可輕縱，兼衡酌被告
    庚○○等5人於本件犯罪中分擔之工作、參與之程度有別，
    暨考之被告5人之犯罪動機、目的、手段及犯後均猶飾詞卸
    責、毫無悔意等一切情狀，分別量處如主文所示之刑，並就
    被告卯○○、丑○○、丁○○所犯各罪，分別定其應執行之
    刑（被告庚○○定其應執行之刑部分，詳如後述）。扣案之
    具殺傷力之改造92貝瑞塔手槍一支（含彈匣一個，槍枝管制
    標號：00 00000000），屬槍砲彈藥刀械管制條例所管制之
    制式槍枝，屬違禁物，依刑法第38條第1項第1款之規定，不
    問屬於犯人與否，宣告沒收。
四、原審法院就被告庚○○所犯如犯罪事實一所示之犯行，認被
    告庚○○罪證明確，適用修正前槍砲彈藥刀械管制條例第11
    條第4項、第12條第4項，刑法第2條第1項但書（已修正應改
    依刑法第2條第1項前段）、第11條前段、第55條、修正前第
    42條第3項、第38條第1項第1款之規定，並審酌被告庚○○
    犯罪動機、目的、手段及犯後態度等一切情狀，量處有期徒
    刑1年2月，併科罰金20萬元，罰金部分併諭知易服勞役之折
    算標準；扣案之具殺傷力之改造92貝瑞塔手槍一支（含彈匣
    一個，槍枝管制標號：00 00000000），屬槍砲彈藥刀械管
    制條例所管制之制式槍枝，屬違禁物，依刑法第38條第1項
    第1款之規定，不問屬於犯人與否，均宣告沒收。至查獲之
    制式子彈3顆（彈底標記ACP97 9 MM LUGERU、WIN 9MM
    LUGER、AD 97各1顆)經鑑驗試射後已不具殺傷力，非屬違禁
    物，爰不予宣告沒收。核其認事用法均無違誤，量刑亦稱妥
    適，應予維持。被告庚○○上訴意旨請求從輕量刑，為無理
    由，其上訴應予駁回。並應由本院就被告庚○○上開撤銷改
    判部分與上訴駁回部分所處之刑，依法定其應執行刑如主文
    第6項所示。
五、被告卯○○經合法傳喚，無正當理由未到庭，爰不待其陳述
    逕行判決。
據上論結，應依刑事訴訟法第368條、第369條第1項前段、第364
條、第371條、第299條第1項前段、第300條，修正前槍砲彈藥刀
械管制條例第11條第4項、第12條第4項，刑法第2條第1項前段、
第11條前段、第28條、第330條第1項、第347條第1項、第332條
第2項第3款、第55條（想像競合犯部分）、修正前第55條（牽連
犯部分）、第47條第1項、修正前第51條第5款、修正前第42條第
3項、第38條第1項第1款，判決如主文。
本案經檢察官壬○○到庭執行職務。
中　　華　　民　　國　　96　　年　　6 　　月　　6　　日
            刑事第十一庭  審判長法　官　陳　朱　貴
                                法　官  郭　同　奇
                                法　官  何　志　通
上列正本證明與原本無異。
如不服本判決應於收受送達後十日內向本院提出上訴書狀，其未
敘述上訴之理由者並得於提起上訴後十日內向本院補提理由書（
均須按他造當事人之人數附繕本）。
                                書記官　高　麗　淇
中　　華　　民　　國　　96　　年　　6　　月　　7 　　日
附表
┌─┬─────────────────────────┬────────┐
│編│修正事項與修正前後之法條內容                      │　比較結果      │
│號│                                                  │                │
├─┼─────────────────────────┼────────┤
│一│(一)修正事項：共同正犯。                            │修正前、後之規定│
│  │(二)修正前刑法第28條：「二人以上共同實施犯罪之行為者│對被告之處罰輕重│
│  │  ，皆為正犯。」                                  │並無不同，並非刑│
│  │(三)修正後刑法第28條：「二人以上共同實行犯罪之行為者│法第2條第1項所指│
│  │  ，皆為正犯。」                                  │之法律有變更，無│
│  │  　　　　　　　　　　　                          │該條之適用。　  │
├─┼─────────────────────────┼────────┤
│二│(一)修正事項：牽連犯。                              │修正後之規定，  │
│  │(二)修正前第55條：「犯一罪而其方法或結果觸犯他罪名者│並非有利於被告  │
│  │  ，從一重處斷。」                                │                │
│  │(三)修正後：廢除修正前刑法第55條牽連犯之規定。      │                │
├─┼─────────────────────────┼────────┤
│三│(一)修正事項：主刑之罰金刑。                        │同上　          │
│  │(二)修正前第33條第5款：「罰金：（銀元）一元以上。」 │                │
│  │(三)修正後第33條第5款：「罰金：新臺幣一千元以上　， │                │
│  │　以百元計算之。」                                │                │
├─┼─────────────────────────┼────────┤
│四│(一)修正事項：想像競合犯。　　　                    │修正前、後之規定│
│  │(二)修正前第55條前段：「一行為而觸犯數罪罪名者，從一│對被告之處罰輕重│
│  │  重處斷。」                                      │並無不同，並非刑│
│  │(三)修正後第55條：「一行為而觸犯數罪罪名者，從一重處│法第2條第1項所指│
│  │  斷。但不得科以較輕罪名所定最輕本刑以下之刑。」  │之法律有變更，無│
│  │                                                  │該條之適用。    │
├─┼─────────────────────────┼────────┤
│五│(一)修正事項：累犯。　　　　　　                    │修正前、後之規定│
│  │(二)修正前第47條規定：「受有期徒刑之執行完畢，或受無│對被告之處罰輕重│
│  │  期徒刑或有期徒刑一部之執行而赦免後，5 年以內再犯│並無不同，並非刑│
│  │  有期徒刑以上之罪者，為累犯，加重本刑至2分之1」。│法第2條第1項所指│
│  │(三)修正後第47條第1項規定：「受徒刑之執行完畢，或一 │之法律有變更，無│
│  │  部之執行而赦免後，5年以內故意再犯有期徒刑以上之 │該條之適用。    │
│  │  罪者，為累犯，加重本刑至2分之1」。              │                │
├─┼─────────────────────────┼────────┤
│六│(一)修正事項：罰金易服勞役。                        │修正後之規定，並│
│  │(二)修正前第42條：「（第1項）罰金應於裁判確定後兩個 │非較有利於被告  │
│  │  月內完納。期滿而不完納者，強制執行。其無力完納者│                │
│  │  ，易服勞役。（第2項）易服勞役以1元以上3元以下， │                │
│  │  折算一日。但勞役期限不得逾6個月。（第3項）罰金總│                │
│  │  額折算逾6個月之日數者，以罰金總額與6個月之日數比│                │
│  │  例折算。（第4項）科罰金之裁判，應依前2項之規定，│                │
│  │  載明折算1日之額數。（第5項）易服勞役不滿一日之零│                │
│  │  數，不算。（第6項）易服勞役期內納罰金者，以所納 │                │
│  │  之數，依裁判所定之標準折算，扣除勞役之日期。」  │                │
│  │(三)修正後第42條：「（第1項）罰金應於裁判確定後2個月│                │
│  │  內完納。期滿而不完納者，強制執行。其無力完納者，│                │
│  │  易服勞役。但依其經濟或信用狀況，不能於2個月內完 │                │
│  │  納者，得許期滿後1年內分期繳納。遲延1期不繳或未繳│                │
│  │  足者，其餘未完納之罰金，強制執行或易服勞役。（第│                │
│  │  2項）依前項規定應強制執行者，如已查明確無財產可 │                │
│  │  供執行時，得逕予易服勞役。（第3項）易服勞役以新 │                │
│  │  臺幣1千元、2千元或3千元折算1日。但勞役期限不得逾│                │
│  │  1年。（第4項）依第51條第7款所定之金額，其易服勞 │                │
│  │  役之折算標準不同者，從勞役期限較長者定之。（第5 │                │
│  │  項）罰金總額折算逾1年之日數者，以罰金總額與1年之│                │
│  │  日數比例折算。依前項所定之期限，亦同。（第6項） │                │
│  │  科罰金之裁判，應依前2項之規定，載明折算1日之額數│                │
│  │  。（第7項）易服勞役不滿1日之零數，不算。（第8項 │                │
│  │  ）易服勞役期內納罰金者，以所納之數，依裁判所定之│                │
│  │  標準折算，扣除勞役之日期。」                    │                │
├─┼─────────────────────────┼────────┤
│七│(一)修正前刑法第51條第5項：「宣告多數有期徒刑者，於 │修正後之規定，  │
│  │  各刑中之最長期以上，各刑合併之刑期以下，定其刑期│並非有利於被告  │
│　│  。但不得逾20年。」                              │                │
│  │(二)修正後刑法第51條第5款之規定：「數罪併罰，分別宣 │                │
│  │  告其罪之刑，依下列各款定其應執行者：五、宣告多數│                │
│  │  有期徒刑者，於各刑中之最長期以上，各刑合併之刑期│                │
│  │  以下，定其刑期。但不得逾30年。」                │                │
├─┼─────────────────────────┼────────┤
│八│(一)修正事項：沒收。　　　　　　　　　　　　　　　　│從刑應依附於主刑│
│  │(二)修正前刑法第38條規定：「（第1項）左列之物沒收之 │，有關被告所犯前│
│  │  ：一、違禁物。二、供犯罪所用或犯罪預備之物。三、│開罪刑之主刑罰金│
│  │  因犯罪所得之物。（第2項）前項第1款之物，不問屬於│刑及與主刑有關之│
│  │  犯人與否，沒收之。（第3項）第1項第2款、第3款之物│牽連續犯等加重、│
│  │  ，以屬於犯人者為限，得沒收之。但有特別規定者，依│減輕事由，均適用│
│  │  其規定。」                                      │修正前之刑法相關│
│  │(三)修正後刑法第38條規定：「（第1項）下列之物沒收之 │規定，則有關從刑│
│  │  一、違禁物。二、供犯罪所用或犯罪預備之物。三、因│之沒收規定，自亦│
│  │  犯罪所生或所得之物。（第2項）前項第1款之物，不問│應從屬適用修正前│
│  │  屬於犯罪行為人與否，沒收之。（第3項）第1項第2款 │刑法第38條之規定│
│  │  、第3款之物，以屬於犯罪行為人者為限，得沒收之。 │。              │
│  │  但有特別規定者，依其規定。」                    │                │
├─┼─────────────────────────┴────────┤
│結│(一)依現行刑法第2條第1項：「行為後法律有變更者，適用行為時之法律。但行│
│　│  為後之法律有利於行為人者，適用最有利於行為人之法律。」之從舊從輕規│
│論│  定，因編號二、三、六、七所示修正後刑法對被告並非有利，故仍應依刑法│
│　│  第2條第1項前段之規定，適用修正前之刑法相關規定。                  │
└─┴──────────────────────────────────┘
